【裁判字號】    99,上訴,2235
【裁判日期】    990930
【裁判案由】    妨害性自主
【裁判全文】
臺灣高等法院刑事判決                99年度上訴字第2235號
上  訴  人  臺灣板橋地方法院檢察署檢察官
被      告  甲○○
指定辯護人  本院公設辯護人郭書益
上列上訴人因被告妨害性自主案件，不服臺灣板橋地方法院98年
度訴字第4138號，中華民國99年5月10日第一審判決（起訴案號
：臺灣板橋地方法院檢察署98年度偵字第22321號），提起上訴
，本院判決如下：
    主  文
上訴駁回。                                                                
    理  由                                                                
一、公訴意旨以：被告甲○○於民國98年4月間，透過網路「奇
    摩聊天室」真實姓名年籍不詳綽號「幼幼」之女子之介紹，
    明知代號00000000（84年7月生，真實姓名年籍詳卷，下稱
    ：A女）係未滿14歲之少女，竟仍基於與未滿14歲之女子為
    性交易之犯意，於98年4月19日，以新臺幣2000元之代價與A
    女協議進行性交易，且以其所使用之0000---000號行動電話
    撥打A女所使用之0936----76號行動電話，與A女聯繫見面地
    點，並於同日約22時、23時許，依約至臺北縣板橋市江子翠
    捷運站出口附近與A女會面，二人隨即前往臺北縣板橋市府
    中捷運站出口附近某旅館，甲○○於徵得A女同意後，以將
    陰莖插入A女陰道之方式對A女為性交行為。嗣因A女於接受
    臺北縣政府警察局少年警察隊輔導時，主動告知與甲○○性
    交易情事，經臺北縣政府警察局移由臺灣板橋地方法院檢察
    署檢察官偵查起訴，因認被告，係犯兒童及少年性交易防制
    條例第22條第1項之罪，應依刑法第227條第1項與未滿14歲
    之女子為性交之規定論處云云。
二、按犯罪事實，應依證據認定之，無證據不得認定其犯罪事實
    ；又不能證明被告犯罪者，應諭知無罪之判決，刑事訴訟法
    第154條第2項、第301條第1項分別定有明文。而事實之認定
    ，應憑證據，如未發現相當證據或證據不足以證明，自不能
    以推測或擬制之方法，為裁判基礎。再認定不利於被告之事
    實，須依積極證據，苟積極證據不足為不利於被告事實之認
    定時，即應為有利於被告之認定，更不必有何有利之證據；
    又所謂「積極證據足以為不利被告事實之認定」係指據為訴
    訟上證明之全盤證據資料，在客觀上已達於通常一般之人均
    不致於有所懷疑，而得確信被告確曾犯罪之程度，若未達到
    此一程度，而有合理懷疑之存在時，即無從為有罪之認定；
    申言之，認定犯罪事實所憑之證據，雖不以直接證據為限，
    間接證據亦包括在內，然而無論直接證據或間接證據，其為
    訴訟上之證明，須於通常一般之人均不致有所懷疑，而得確
    信其為真實之程度者，始得據為有罪之認定，倘其證明尚未
    達此一程度，存有合理懷疑而無從使事實審法院得有罪之確
    信時，即應由法院為諭知被告無罪之判決；換言之，事實審
    法院倘已踐行完畢調查證據之程序後，仍無法形成「被告確
    有該當各該構成要件所欲處罰之構成要件事實」之確信時，
    即應依刑事訴訟法上「罪疑利益歸於被告（亦即，倘有懷疑
    證據證明力之立場時，則要從被告之利益方作解釋的出發點
    ）」之證據法則，而逕為被告有利之認定。又按「被害人之
    陳述如無瑕疵，且就其他方面調查又與事實相符，固足採為
    科刑之基礎，倘其陳述尚有瑕疵，而在未究明前，遽採為論
    罪科刑之根據，即難認為適法。」（最高法院61年度台上字
    第3099號判例要旨參照），是被害人之證述，其陳述是否與
    事實相符，仍應調查其他證據以資審認，且在一般生活經驗
    上，被害人之證述，若仍存在有其它有利於被告之合理判斷
    時，或別無其他積極證據可資佐證被告犯罪者，即不得遽以
    被害人之片面證述，遽認該證述已適於為被告有罪判斷之依
    據。
三、本件公訴人於原審起訴之主要論據為：(一)臺北縣政府警察局
    指認犯罪嫌疑人紀錄表、A女行動電話與被告行動電話之雙
    向通聯紀錄各1份；(二)被告甲○○警詢、偵查供述以及A女警
    詢、偵查證述等。至公訴人上訴本院後，則未提出任何之新
    證據。
四、訊據被告甲○○固不否認有與A女為相約見面欲為性交易之
    行為，且承認知悉A女未滿14歲，然堅決否認有何公訴所指
    犯行，辯稱：那天我們約見面，但沒有見到面，我就回去了
    ；有約被害人，但沒有碰到面，約在江子翠捷運站一號出口
    ，馥都飯店在府中站，見面地點時間都是被害人訂的，我沒
    有到江子翠一號出口等，只有騎摩托車在很遠的地方繞，本
    來被害人約在府中捷運站，後來改在江子翠捷運站，在府中
    站我沒有見到被害人，我就打電話給她，她改在江子翠，我
    沒有見過被害人，只有看過照片，我問她穿什麼顏色的外套
    ，我在府中站停留十幾分鐘，後來到江子翠站繞約半個小時
    ，她說她在一號出口，但我一直沒有看到她，我在江子翠打
    過三次電話給她，問她人在哪裡，但騎車繞都沒有看到她，
    我問她要不要先到一號出口，她叫我先到一號出口，我騙她
    我已經到一號出口但沒有看到她，問她到底要不要來，後來
    我就走了，被害人後來沒有打電話給我，我也沒有打電話給
    她等語。
五、被害人即證人A女關於被告曾與其性交易之證述，有如下瑕
    疪，且乏其他積極證據佐證，尚難遽認被告涉有A女所述之
    本件犯行：
  (一)證人A女於原審審理時，先稱：98年4月19日案發當晚10點多
    到江子翠捷運站，11點多離開飯店，與被告見面時間係在10
    點半以前云云（原審卷74頁反面），後經檢察官提示A女警
    詢及偵查筆錄所述時間給A女閱覽時，A女斯時即刻復附合改
    稱：與被告見面之時間係當晚23時左右云云（原審卷77頁反
    面），證人A女關於見面時間之重要陳述已明顯反覆。且稽
    之A女持用門號：0936----76號行動電話與被告持用門號092
    5----91號行動電話於98年4月19日最後一段之通聯記錄分別
    發生於23時6分許及23時14分許（偵卷43頁），依一般生活
    經驗之常理判斷，堪認上述期間內，A女與被告尚未見面且
    尚未發生性交易，否則即無庸於上述期間內再贅為聯絡。而
    A女卻於原審證稱10點半前業與被告在江子翠捷運站見面，
    其與被告在飯店之時間不超過1個小時，其完成性交易後未
    再與被告聯絡（原審卷77頁），並於11點多離開飯店云云（
    原審卷74頁反面），顯與上述客觀通聯記錄不符，而不可遽
    信。
  (二)又證人A女雖於原審作證時，堅稱於案發當天有與被告見面
    並進行性交易，然對被告於見面當天之髮型及穿著，均無法
    描述，復於被告身體有何特徵，亦未明確指明（原審卷75頁
    反面）。且被告身高約168公分至169公分，而證人A女則自
    承其身高為155公分，然A女於警詢中則指稱98年4月19日當
    晚與其性交易之該名男子，身高與其差不多高云云（第1次
    警詢筆錄，偵查卷35頁背面），雖證人A女於原審審理時，
    證稱案發當時伊係穿著11公分高的高跟鞋赴約云云（原審卷
    75頁反面），然一般人在與他人身高相比時，通常以扣除鞋
    子高度做為基準，焉有穿著高跟鞋與他人比較身高之理，是
    A女於原審審理之證述，即非無疵累，應有更積極之證據，
    方足憑為認定被告確有本件犯行之佐據。
  (三)原審依公訴人聲請，函詢證人A女所稱性交易地點馥都飯店
    ，惟查無被告在該飯店住宿資料，亦無該飯店所提出錄影資
    料或有證人指認被告於案發當時出現在該飯店，此亦有上開
    飯店之回函（原審卷45至70頁）在卷可資佐證，準此，即難
    謂本件除A女證述外，另有足資證明被告確有與A女性交易之
    補強證據。
  (四)至於公訴人所提之雙向通聯記錄，僅足證明被告與A女有所
    聯繫，不足證明被告與A女聯繫後確曾見面，並一同投宿而
    完成性交易之犯罪行為。另公訴人以被告當天23時59分40秒
    ，有跟他人（非A女）通聯，該通聯基地台的位置是在板橋
    市○○路9號之位置是在府中捷運站附近，堪認被告確在附
    近而應有起訴所指犯行云云，然被告固曾留於該處附近，亦
    無從證明被告確有A女本件所證性交易之犯行。
  (五)綜上，A女前開證述被告與其有為性交易一節，非無瑕疵，
    且公訴人復無法提出通聯記錄以外之其他積極證據以證明被
    告確有公訴人所指犯行，依首揭判例要旨，尚難僅憑證人A
    女所為存有瑕疵之片面指證，遽認被告有公訴人所指犯行。
    本件查無足資證明被告確有公訴人所指犯行之積極有效證據
    ，屬不能證明被告犯罪，自應為無罪之諭知。原審同上認定
    ，核無違誤，應予維持。
六、檢察官上訴無理由之說明：公訴人雖依最高法院74年度台上
    字第1559號判例提起上訴，並謂A女證述僅有些微疵累，應
    予採信，惟本件公訴人並無法以其他積極證據（如住宿記錄
    、飯店監視錄影帶等）證明A女證述之真實性，自不得比附
    援引。另公訴人上訴所指之通聯記錄基地台位置關連性部分
    ，如本判決前揭所述，僅足證明被告曾在相約見面之地點，
    關於被告如何與A女完成公訴人本件所指性交易犯行部分，
    在證明力之評價上，仍嫌不足。至被告雖另有與未成年人為
    性交易之犯行，惟此僅應於確認被告涉有本件犯行後，方得
    加以評價，殊無以被告之其他案件犯行，作為認定被告是否
    涉有本件犯行之積極證據之理，是綜上各節，公訴人本件上
    訴，為無理由，應予駁回。
七、被告經合法傳喚，無正當理由不到庭，爰不待其陳述逕行判
    決。
據上論斷，應依刑事訴訟法第368條、第371條，判決如主文。
本案經檢察官侯千姬到庭執行職務。
中    華    民    國    99    年    9     月    30    日
                  刑事第九庭  審判長法  官  陳貽男
                                    法  官  周盈文
                                    法  官  詹駿鴻
以上正本證明與原本無異。
如不服本判決，應於收受送達後10日內向本院提出上訴書狀，其
未敘述上訴之理由者並得於提起上訴後10日內向本院補提理由書
（均須按他造當事人之人數附繕本）「切勿逕送上級法院」。
                                    書記官  梁淑時
中    華    民    國    99    年    9     月    30    日

司法院資訊處製作；財團法人民間司法改革基金會備份。
